【裁判字號】    92,再易,134
【裁判日期】    920925
【裁判案由】    返還借款
【裁判全文】
臺灣高等法院民事判決                            九十二年度再易字第一三四號
    再審原告    乙○○
    再審被告    甲○○原名：.
右當事人間返還借款事件，再審原告對於中華民國九十二年八月五日本院九十二年度
上易字第二三０號確定判決提起再審，本院判決如左：
    主      文
再審之訴駁回。
再審訴訟費用由再審原告負擔。
    事實及理由
一、本件再審原告提起再審主張再審被告雖起訴主張（台灣台北地方法院九十一年度
    訴字第二六四０號）再審原告於六十八年間向再審被告借款新台幣（以下同）二
    十萬元，再審原告配偶曾語固陳稱再審被告之夫曾有長（即再審原告配偶之兄）
    曾給與伊二十萬元，惟金錢交付原因眾多，可能為買賣、贈與等，再審被告應舉
    證證明借貸之事實，惟鈞院九十二年度上易字第二三０號確定判決（以下簡稱確
    定判決）改判再審原告敗訴，竟謂再審原告未能舉證再審被告係贈與等其他原因
    交付再審原告二十萬元，自應認係借貸，適用法規顯有錯誤，且債之關係應存在
    於再審被告之先夫曾有長與訴外人即再審原告配偶曾語間，概與再審原告無涉，
    縱再審被告依繼承法理請求，亦未證明已徵得其他繼承人同意，況縱依繼承之法
    律關係而為請求，惟此已為訴之變更，自應依訴之變更程序為之，再審被告若未
    徵得其他繼承人同意，即依繼承法理而訴請返還消費借貸款，其當事人之適格顯
    有欠缺，確定判決適用法規顯有錯誤及未斟酌證據，爰依民事訴訟法第四百九十
    六條第一項第一款、第四百九十七條及第五百條規定，提起本件再審之訴，求為
    將鈞院確定判決廢棄，並駁回再審被告之上訴之判決。
二、再審被告未提出書狀，故無事實及聲明可資記載。
三、按再審之訴顯無再審理由者，得不經言詞辯論，以判決駁回之，民事訴訟法第五
    百零二條第二項定有明文。
四、按「民事訴訟法第四百九十六條第一項第一款所謂適用法規顯有錯誤，應以確定
    裁判決違背法規或現存判例解釋者為限」、「所謂適用法規顯有錯誤者，不包括
    漏未斟酌證據及認定事實錯誤之情形在內」。最高法院七十年台再字第二一０號
    、六十三年台上字第八八○號判例意旨可資參照。再審原告主張其配偶曾語固陳
    稱再審被告之夫曾有長曾給與伊二十萬元，惟金錢交付原因眾多，可能為買賣、
    贈與等，再審被告應舉證證明有借貸情事，鈞院確定判決竟謂再審原告未能主張
    並舉證係贈與或其他原因交付，自應認兩造間係借貸，顯有悖證據法則及論理法
    則，適用法規顯有錯誤云云，惟查本院確定判決係依再審被告主張，並斟酌證人
    吳金土之證詞認定有借貸之事實，且再審原告同意返還系爭款項，則借貸之法律
    關係存在於兩造間，再審原告復未能舉證係借貸以外之原因交付，自應認兩造間
    係借貸法律關係（見確定判決理由五），確定判決已敘明再審被告主張及舉證均
    可採信，再審原告仍堅稱再審被告尚未盡舉證之責，確定判決反謂再審原告應證
    明系爭款項係贈與或其他原因交付，而為再審原告不利之認定，係有悖證據法則
    及論理法則云云，自無足採。再審原告雖指摘證人證言恐係勾串之辭，則再審原
    告前開所指摘之事項，無非就原確定判決如何取捨證據、認定事實之職權行使範
    圍，指摘不當，惟依據證據認定事實，為事實審法院之職權，非當事人所得置喙
    ，揆諸首揭判例之意旨，認定事實錯誤及漏未斟酌證據之情形本非屬民事訴訟法
    第四百九十六條第一項第一款所為之「適用法規顯有錯誤」之範疇，是本件再審
    原告依該條款主張原確定判決適用法規顯有錯誤而為再審理由，顯有違誤，確定
    判決並無再審原告所指之適用法規顯有錯誤之情形。
五、再審原告另主張債之關係存在於兩造間，且依繼承之法律關係而為請求，須由全
    體繼承人起訴，始為適格之當事人，再審被告係依繼承法理而為請求給付，屬訴
    之變更，惟法院並未依訴訟之變更程序為之云云，惟查本院確定判決僅認定再審
    被告之夫曾有長有「交付」金錢之事實，並未認定係由曾有長借貸金錢，且再審
    被告前往催討時，因再審原告同意返還金錢，故借貸之關係存在兩造之間，並未
    依繼承法律關係審理，自無應依訴之變更法律程序為之必要，故再審原告主張確
    定判決有適用法規顯有錯誤情形，顯無足採。
六、按對於第二審確定終局裁判，如就足影響於判決之重要證物漏未斟酌者，固得依
    民事訴訟法第四百九十七條規定，提起再審之訴。惟查再審原告固稱本院確定判
    決，漏未斟酌重要證據，惟未釋明漏未斟酌之證據為何，是則再審原告主張原確
    定判決就上開之重要證物漏未斟酌等語，顯非實在，為無可取。從而，其執此提
    起本件再審之訴，顯無理由，應予駁回，爰不經言詞辯論判決如主文。
七、據上論結，本件再審之訴顯無理由，依民事訴訟法第五百零二條第二項、第七十
    八條，判決如主文。
中      華      民      國    九十二    年      九      月    二十五    日
                                民事第十五庭
                                    審判長法  官  劉  靜  嫻
                                          法  官  陳  昆  煇
                                          法  官  李  錦  美
正本係照原本作成。
不得上訴。
中      華      民      國    九十二    年      九      月    二十六    日
                                          書記官  明  祖  全


司法院資訊處製作；財團法人民間司法改革基金會備份。
